臺灣板橋地方法院刑事判決　　　　　　100年度交易字第792號
公　訴　人　臺灣板橋地方法院檢察署檢察官
被　　　告　李肇昌
上列被告因過失傷害案件，經檢察官提起公訴（100 年度偵字第
10328 號），本院判決如下：
    主  文
李肇昌犯過失傷害罪，處有期徒刑參月，如易科罰金，以新臺幣
壹仟元折算壹日。
    事  實
一、李肇昌於民國99年10月8 日上午6 時許，駕駛車牌號碼1200
    -TS 號自用小客車沿臺北縣土城市（現改制為新北市土城區
    ○○○路往高速公路方向行駛，於同日上午6 時29分50、51
    秒許（起訴書誤載為32分許，詳後述），行經中央路三段與
    大安路之交岔路口前，本應注意交通號誌之指示，遇有紅燈
    號誌，應等停紅燈，且知悉左側大安路中央置有工地圍籬，
    冒然闖越紅燈進入上開交岔路口，更應注意車前狀況，隨時
    採取必要之安全措施，而依當時情形，天候晴、光線為日間
    自然光，該路段之道路型態為四岔路，路面鋪裝柏油、路面
    狀態乾燥、無缺陷，依當時之天候及路況等情形，並無不能
    注意之情事，竟冒然闖越紅燈，駕駛上開車輛進入上開交岔
    路口，於同日上午6 時29分52、53秒許，適羅達緯騎乘車牌
    號碼3FQ-027 號普通重型機車待其行進方向之交通號誌轉換
    為綠燈後，騎車進入上開交岔路口自左側駛來（沿中央路三
    段往臺北縣三峽鎮〔現改制為新北市三峽區〕行駛），因閃
    避不及，旋即擦撞上開自用小客車之車身左側，造成羅達緯
    當場倒地受有頭部外傷合併少量蜘蛛膜下腔出血、第二頸椎
    斷裂疑似頸椎壓迫、二側下顎骨閉鎖性骨折、右側氣胸及肺
    鈍傷、右側第11-12 肋骨骨折、第3-6 胸椎後凸骨斷裂、肝
    臟裂傷、右大腿開放性骨折之傷害。
二、案經羅達緯訴請臺灣板橋地方法院檢察署檢察官偵查起訴。
    理  由
壹、有關證據能力之說明：
    按被告以外之人於審判外之言詞或書面陳述，除法律有規定
    者外，不得作為證據；又被告以外之人於審判外之陳述，雖
    不符合同法第159 條之1 至第159 條之4 之規定，但經當事
    人於審判程序同意作為證據，法院審酌該言詞陳述或書面陳
    述作成時之情況，認為適當者，亦得為證據；當事人、代理
    人或辯護人於法院調查證據時，知有第159 條第1 項不得為
    證據之情形，而未於言詞辯論終結前聲明異議者，視為有前
    項之同意；刑事訴訟法第159 條第1 項及第159 條之5 分別
    定有明文。本件檢察官及被告於本院審理中，就本判決所引
    用審判外之言詞或書面陳述，迄本院審判期日言詞辯論終結
    前，皆表示無意見而不予爭執。本院審酌其餘證據資料製作
    時之情況，尚無違法不當及證明力明顯過低之瑕疵，亦認為
    以之作為證據應屬適當，揆諸前開規定，爰依刑事訴訟法第
    159 條之5 規定，認本件檢察官所提傳聞證據資料均有證據
    能力。
貳、本院得心證之理由：
一、訊據被告坦承於前揭時、地，駕駛上開車輛與告訴人即被害
    人羅達緯所騎上開機車發生擦撞，並造成被害人羅達緯受有
    上開傷害之事實；惟矢口否認有何過失犯行，並於本院審理
    中辯稱：我沒有闖紅燈，與告訴人之機車發生擦撞前，當時
    沒有看見告訴人的機車，我的車行方向左邊有施工區，我按
    照正常速度進入交岔路口，沒有闖紅燈，車禍鑑定報告對於
    我質疑的爭點都沒有提及，我在偵查庭時有提出目擊證人，
    本院聲明交通異議時（查係本院100 年度交聲字第328 號異
    議人李肇昌交通聲明異議事件，下稱另案) ，相關證人都有
    出庭作證，我沒有闖紅燈，如果我行駛到交岔路口才變紅燈
    ，這樣也不算我闖紅燈，且我駕駛座的左側車身受損，應該
    是我被撞，另警員唐世杰說我有路權，且現場有目擊者告訴
    唐警員是被害人有闖紅燈云云（本院卷第21、22、30、32頁
    被告筆錄）。經查：
(一)上揭事實，業據證人即被害人羅達緯於於警詢、偵查及本院
    另案審理中證述甚詳（偵他卷第21-24 、48、49頁，本院另
    案卷第59-63 頁），並有臺北縣（現改制為新北市）政府警
    察局土城分局土城交通分隊道路交通事故現場圖2 紙、道路
    交通事故調查報告表（一）、（二）各1 份、上開事故現場
    情形及兩車擦撞受損之照片24張在卷可稽（偵他卷第13-16
    、28-39 頁）；又本件二車擦撞後，造成被害人羅達緯受有
    上開傷害等情，復有亞東紀念醫院診斷證明書4 紙附卷可查
    （偵他卷第4 頁、偵卷第13、14頁、本院卷第24頁）。是被
    告確於上開時、地，駕駛上開車輛與被害人所騎機車發生擦
    撞，並造成被害人受有上開傷害甚明。
(二)被告雖辯稱本件發生擦撞前並未闖越紅燈，而是被害人騎乘
    上開機車闖紅燈擦撞其所駕自用小客車左側云云。然查：
１、證人即被害人羅達緯於本院另案審理時證稱：我是全國加油
    站早班6 點50分的員工，當時我從家裏出發，騎車由中央路
    往三峽方向行駛，我在發生事故交岔路口過去一點的右邊全
    國加油站上班，本案調取監視器畫面，應該是從全國加油站
    隔壁的北基加油站拍攝取得，兩家加油站是連在一起，我於
    上午6 點50分前打卡、7 點上班，我被擦撞的交岔路口很大
    ，擦撞前我車停路口等綠燈，看到綠燈後，正準備要直行，
    我的機車起動後，跟很多機車一起進入路口，我確認當時路
    口變綠燈後，我才直行的，因為我的眼睛看著前方，等到綠
    燈才開，因為該路口很多車，我也不敢闖等語（本院另案卷
    第62頁）；又本件案發時在場證人黃瑞芝於本院另案審理時
    證稱：我於99年10月8 日早上約6 點20分許經過擦撞地點，
    我當時在中央路等停紅燈，看到綠燈正要加油，就看到有一
    台車從我的右邊往左邊方向開出來，我當時是在中央路停止
    線後面一點的最外側車道等停，順著車子的行進方向看去，
    當時很快就看到碰撞事故，在我看到綠燈到準備要啟動時，
    路口有一段時間是淨空的，我是看到綠燈後，準備啟動加速
    ，視線中才看到車子從籬笆後面出來等語（本院另案卷第59
    -62 頁）。是被告駕車自大安路進入上開交岔路口內，其左
    側中央路三段之行進方向之交通號誌業已轉換為綠燈甚明。
２、再經本院勘驗卷附上開事故錄影光碟，勘驗結果光碟影像上
    方約十分之一部分，有攝得上開交岔路口狀況，雖無從直接
    判斷當時路口之號誌變化，然自監視器光碟檔案時間標示99
    年10月8 日6 時29分37秒許起撥放至同時分50秒、51秒許，
    畫面出現3 、4 輛機車從中央路三段路口啟動，被害人之機
    車位於3 、4 輛機車之最左側，影像時間6 時29分52、53秒
    之間，異議人（即被告）所駕白色自用小客車從大安路駛出
    ，於同時分53秒許即與被害人之機車發生碰撞等情，有本院
    100 年3 月22日勘驗筆錄在卷可參（見本院另案卷第78頁背
    面）；另證人黃瑞芝證稱：我當時在中央路等停紅燈，我看
    到綠燈到準備要啟動時，路口有一段時間是淨空的，我是看
    到綠燈後，準備啟動加速，視線中才看到車子從籬笆後面出
    來等語，已如前述。是上開交岔路口於99年10月8 日6 時29
    分37秒許起至50秒、51秒許之時段，係屬淨空狀態，顯示被
    害人之機車與其他3 、4 輛機車皆未進入上開交岔路口，而
    於同時分50秒、51秒許，被害人之機車與其他3 、4 輛機車
    騎士，因見中央路三段行進方向之交通號誌轉換為綠燈，始
    同時騎車進入上開交岔路口，由此得知，被告之自用小客車
    於同時分52秒、53秒許自大安路進入上開交岔路口之時向號
    誌，應係紅燈無誤。
(三)被告另辯稱本件到場處理之員警唐世杰曾表示被告有路權，
    且唐世杰警員表示曾有目擊證人看見被害人闖紅燈云云。惟
    查：
１、證人唐世杰於本院另案審理時證稱：本件是派出所員警先到
    場處理，我到現場當時沒有向任何人訪談，是派出所員警跟
    我說有一方闖紅燈，但沒有說明是哪一方，當時我們忙著製
    作現場圖、劃線、照相，事故發生後約四、五天，有人打電
    話給我說是騎車的人闖紅燈，對方說是現場草圖記載的目擊
    證人，我忘記是曾惶翰還是蔡春德，另異議人曾說他行經上
    開交岔路口時是黃燈，我告知異議人如果沒有闖紅燈，那他
    才有路權等語（本院另案卷第77、78頁）。是唐世杰警員於
    事故發生後，係向被告表示「如果被告沒有闖紅燈，才有
    路權」，並未直接確認本件被告於上開交岔路口並無闖越紅
    燈之事實。
２、至證人唐世杰於本院審理時一度證稱派出所員警說有一方闖
    紅燈，且事故發生後約四、五天，卷附現場圖之目擊證人曾
    惶翰或蔡春德曾說騎車者有闖紅燈等情；然查：
(１)證人黃瑞芝於本院另案審理時證稱：我沒有與唐世杰警員聯
    繫，我是接到警員電話後，才去警局製作筆錄，中間沒有與
    員警聯繫，我報案時也沒有表示是騎機車的人闖紅燈，我只
    有說有車禍發生等語（本院另案卷第61頁背面）；再證人曾
    惶翰、蔡春德於偵查中均證稱其等於案發時，在上開交岔路
    口有看到有一台小客車要開往高速公路，該車開到路口中間
    的時候已經是黃燈了，接著就發生碰撞，其他部分不太有印
    象等語（偵他卷第60頁）；又證人蔡春德於本院另案審理時
    復證稱：我當時從中央路往土城方行駛，右轉進入高速公路
    閘道方向後，在右轉不遠處等停同事一起北上，當時聽到後
    面傳來「碰」的一聲，有一輛車子（即被告所駕車輛）從我
    車子的左側滑過去，我就去追該車，以為他要跑掉，後來我
    沒有打電話給警察報案，因為警察局就在旁邊，我沒有在現
    場或以電話方式跟警察表示是誰闖紅燈，也沒有跟其他人討
    論過本案發生原因，更沒有聽聞其他人討論事故發生的狀況
    ，警察到的時候，我同事也到了，曾惶翰當時跟我一起留下
    聯絡資料給員警，他更不知道整個車禍的經過，我沒有跟被
    告交談過，我把被告攔下後，被告就下車，由警察跟被告講
    話，我沒有再跟被告多做交談等語（本院另案卷第93、94頁
    ）。
(２)上述在場證人黃瑞芝、曾惶翰、蔡春德均未目睹何人有闖越
    紅燈，亦皆證述未在現場或曾以電話向警員表示被害人有騎
    車闖越紅燈之事實；是證人唐世杰於本院審理時一度證稱有
    目擊證人證稱被害人騎車闖紅燈等情，尚屬無據。
(四)本件被告駕駛上開自用小客車進入上開交岔路口，其行進大
    安路方向之燈號應係紅燈，已如前述。參以被告於本院審理
    中供稱：我當時行駛到交叉路口，感覺時速約50公里，擦撞
    前我每天都會經過該路段，我知道交叉路口左邊有工地圍籬
    ，如果駕駛視線左方有工地圍籬攔住，此時在交叉路口遇有
    左側來車，一定要停下來，直行也是要注意左方來車，通過
    任何路口都會注意四周來車等語（本院卷第31頁）；顯示被
    告行經中央路三段與大安路之交岔路口前，知悉左側大安路
    中央置有工地圍籬，而被告駕車冒然闖越紅燈進入上開交岔
    路口，應可預見左側被害人騎車行進方向之交通號誌已轉換
    為綠燈，更應注意左側來車業已起動進入交岔路口，本件被
    告駕車行經上開路口，顯無不能注意之情狀，被告既未採取
    必要之安全措施（如減速閃避），致被害人之機車待其行進
    方向之交通號誌轉換為綠燈後，騎車進入上開交岔路口自左
    側駛來，因閃避不及，旋即擦撞被告所駕自用小客車之車身
    左側，造成被害人當場倒地受有上開傷害，被告有闖越紅燈
    且未注意車前狀況之過失，已屬明確。
(五)按駕駛人駕駛汽車，應遵守道路交通標誌、標線、號誌之指
    示，並服從交通指揮人員之指揮；次按汽車行駛時，駕駛人
    應注意車前狀況及兩車併行之間隔，並隨時採取必要之安全
    措施，道路交通安全規則第90條、第94條第3 項定有明文。
    查本件被告冒然闖越紅燈進入上開交岔路口，當時天候晴、
    光線為日間自然光，該路段之道路型態為四岔路，路面鋪裝
    柏油、路面狀態乾燥、無缺陷等情，有上述道路交通事故調
    查報告表（一）在卷可稽；且被告於本院自承其開車行經上
    開路口，其駕駛視線左方有工地圍籬攔住，進入交叉路口遇
    有左側來車等情，已如前述。是本件依當時天候、路況及被
    告駕駛狀況，被告並無不能注意之情事，而被告亟欲通過上
    開交岔路口，竟冒然闖越紅燈，且進入上開交岔路口後，亦
    疏未注意車前狀況（包括車前左方來車）情形，因而與被害
    人所騎機車發生擦撞，被告之行為顯有過失，且被告之過失
    駕駛行為，與被害人之上開傷害間，亦有相當因果關係。
(六)另本件偵查中，經送臺灣省臺北縣區（現改制為新北市政府
    ）車輛行車事故鑑定委員會鑑定責任歸屬，鑑定意見認李肇
    昌（被告）駕駛自用小客車，未依號誌（闖紅燈）行駛，為
    肇事原因；羅達緯（被害人）駕駛普通重型機車，無肇事因
    素，有該鑑定機關新北車鑑字第991847號鑑定意見書在卷可
    參（偵卷第18至20頁）；另送請臺灣省車輛行車事故覆議鑑
    定委員會鑑定，研議結論，亦同意上開新北市政府車輛行車
    事故鑑定委員會鑑定意見，有該覆議鑑定委員會100 年5 月
    17日覆議字第1006201854號函附卷可查（偵卷第17頁）。二
    次車禍鑑定結果，亦均認定被告於本件車禍有肇事原因甚明
    。
二、綜上，被告上開所辯，並不足採。本件事證明確，被告過失
    傷害犯行，堪予認定，應依法論科。
參、論罪及科刑：
    核被告所為，係犯刑法第284 條第1 項前段之過失傷害罪。
    又被告於肇事後犯罪未被發覺前，即向處理警員表明為肇事
    者而接受裁判一節，有臺北縣政府警察局土城分局道路交通
    事故肇事人自首情形記錄表1 份在卷可稽（偵他卷第41頁）
    ，合於自首要件，應依刑法第62條前段規定，減輕其刑。爰
    審酌被告駕駛自用小客車冒然闖越紅燈進入上開交岔路口，
    復疏未注意車前左側來車動向，造成被害人受有上開傷害，
    參酌被害人所受傷勢非輕，且被告於偵查中及本院審理中，
    因未能與被害人達成和解，而飾詞否認犯行，犯後態度不佳
    ，另考量被告自承家庭經濟狀況勉持，職業為工人等一切情
    狀（見偵他卷第17頁被告警詢筆錄），爰量處如主文所示之
    刑，並諭知易科罰金之折算標準，以示懲儆。
據上論斷，依刑事訴訟法第299 條第1 項前段，刑法第284 條第
1 項前段、第62條、第41條第1 項前段，刑法施行法第1 條之1
，判決如主文。
本案經檢察官曾揚嶺到庭執行職務。
中    華    民    國   100    年    9     月    29    日
                  刑事第七庭  法  官  蘇揚旭
上列正本證明與原本無異。
如不服本判決，應於判決送達後10日內敘明上訴理由，向本院提
出上訴狀 (應附繕本) ，上訴於臺灣高等法院。其未敘述上訴理
由者，應於上訴期間屆滿後20日內向本院補提理由書「切勿逕送
上級法院」。
                              書記官  李郁禎
中    華    民    國   100    年    9     月    30    日
附錄論罪科刑法條
刑法第284 條（過失傷害罪）
因過失傷害人者，處6 月以下有期徒刑、拘役或5 百元以下罰金
，致重傷者，處1 年以下有期徒刑、拘役或5 百元以下罰金。
從事業務之人，因業務上之過失傷害人者，處1 年以下有期徒刑
、拘役或1 千元以下罰金，致重傷者，處3 年以下有期徒刑、拘
役或2 千元以下罰金。